【裁判字號】    98,審再易,26
【裁判日期】    981110
【裁判案由】    再審之訴
【裁判全文】
臺灣臺北地方法院民事判決            98年度審再易字第26號
  再審原告    甲○○
兼訴訟代理人  乙○○
  再審被告    國軍松山總醫院
  法定代理人  丙○○
上列當事人間請求國家賠償事件，再審原告對於中華民國98年5
月14日本院98年度國簡上字第3號確定判決提起再審之訴，本院
判決如下：
    主  文
再審之訴駁回。
再審訴訟費用新臺幣貳仟肆佰玖拾元由再審原告連帶負擔。
    事實及理由
一、再審原告主張本院98年度國簡上字第3號確定判決（下稱原
    確定判決）有民事訴訟法第496條第1項第1款、第2款及對重
    要證物漏未斟酌等再審事由，於民國98年5月26日收受原確
    定判決書，經本院調卷查明，嗣於98年6月16日提起本件再
    審之訴，尚未逾民事訴訟法第500條第1項所定之法定期間，
    應予准許。
二、再審原告主張略以：
  (一)救護車執行任務時得不受行車速度之限制，且於開啟警示燈
    及警鳴器執行緊急任務時，得不受標誌、標線及號誌指示之
    限制，雖為道路交通安全規則第93條第2項所明定，惟我國
    法律並無救護車執行緊急任務時，得不受號誌「管制」之限
    制。又道路交通安全規則第101條第1項第6款雖規定「聞有
    救護車等之警號時，不論來自何方，均應立即避讓，並不得
    在後跟隨急駛」，惟事故當時之道路交通管理處罰條例第45
    條第1項第11款所定應處以罰鍰者，限於「聞消防車、救護
    車、警備車、工程救險車之警號，不立即避讓或在後跟隨急
    駛，或駛過在救火時放置於路上之消防水帶」之情形，足見
    應避讓救護車者不得泛指有號誌管制之交岔路口。再審原告
    乙○○由臺北市○○區○○路東向西方向行向號誌既為綠燈
    ，自享有優先路權。原確定判決逕行援引道路交通安全規則
    第93條第2項規定而為駕駛車號軍H-10088號救護車之彭志斌
    有優先路權，顯將「號誌管制」及「號誌指示」混為一談，
    且有誤用法規及對適（引）用法規之闡釋不明等情形。
  (二)原確定判決雖認定彭志斌擁有優先路權，惟未言明所指擁有
    先行路權是因闖紅燈時取得，又任何無路權之人（原綠燈享
    通行權利之車輛與行人）與有優先路權者（闖紅燈之救護車
    ）爭道，權利義務卻瞬間被原審轉換，原確定判決之理由與
    主文顯然矛盾。
  (三)原確定判決就足影響於裁判之重要證物漏未斟酌：
    1.依血液成份領血單（下稱領血單）所示，再審被告血庫尚
      有庫存血小板濃厚液，應足敷罹患敗血病患蕭文漢所需，
      原審就此重要證物確未加以斟酌，即謂彭志斌執行緊急任
      務，洵非適當。
    2.原審逕依領血總表右上方「95/05/26 18:37」即為此係被
      上訴人傳真領血申請單予醫療財團法人臺灣血液基金會臺
      北捐血中心（下稱臺北捐血中心）時間之認定，惟為何領
      血總表上已有彭志斌之簽名，原確定判決所為「00000000
      」、「00000000」彭志斌尚在醫院之認定，顯然矛盾。
    3.國軍履帶輪型車輛運輸申請單（下稱派車單）記載之車輛
      報到日期5月26日1845時（18原為10），但勤務區隊長及
      副院長核定時間分別為「00000000」、「00000000」，派
      車單還未核定就先行報到，不符常理。又比對卷附有關彭
      志斌簽名之文件，明顯可見派車單上駕駛人級職姓名欄彭
      志斌之簽名非本人簽，原審卻未斟酌，亦有違誤。
  (四)依民事訴訟法第496條第1項第1款、第2款規定及原確定判決
    就重要證物漏未斟酌之事由，提起再審之訴，並聲明：原確
    定判決廢棄；再審被告應給付新臺幣159,050元，及自再審
    起訴狀繕本送達翌日起至清償日止，按年息5%計算之利息等
    語。
三、本件未經言詞辯論，無再審被告之聲明或陳述可資記載。
四、按民事訴訟法第496條第1項第1款所謂適用法規顯有錯誤者
    ，係指確定裁判所適用之法規顯然不合於法律規定，或與司
    法院現尚有效及大法官會議之解釋，或最高法院尚有效之判
    例顯然違反者，或消極的不適用法規，顯然影響判決者而言
    ，不包括認定事實錯誤、漏未審酌證據、取捨證據失當及裁
    判不備理由之情形在內（司法院大法官釋字第177號解釋、
    最高法院60年台再字第170號判例、63年台上字第880 號判
    例、69年台再字第131號判決、80年台上字第1326號判決意
    旨參照）。經查：所謂號誌管制，係指藉由號誌指示之方式
    來為各來向車輛行進之管制，故不宜拘泥於道路交通安全規
    則第93條第2項未使用「號誌管制」之文字，即認本件無適
    用此規定之餘地。又95年5月26日事故當時之道路交通處罰
    條例第45條第11款雖僅有「聞消防車、救護車、警備車、工
    程救險車之警號，不立即避讓或在後跟隨急駛，或駛過在救
    火時放置於路上之消防水帶者。」處以罰鍰之規定，惟處以
    罰鍰或禁止行駛等等處分，均係對人民自由與財產之限制，
    自應衡量處罰之必要性，非謂一有違反道路交通安全規則之
    行為即應加以處罰。是以，不因事故當時之道路交通處罰條
    例第45條第11款無於交岔路口聽聞救護車警號聲響即應避讓
    之規定，即為汽機車駕駛人行經交岔路口毋庸避讓鳴放警號
    之救護車先行義務之認定。從而，原審依道路交通安全規則
    第93條第2項規定，認定駕駛救護車行經臺北市○○區○○
    路與立德路交岔路口之彭志斌不受路口號誌指示之限制，核
    無不合於現行法律規定，或與司法院現尚有效及大法官會議
    之解釋，或最高法院尚有效之判例顯然違反，或消極的不適
    用法規等情事，亦無未闡釋所適用法規之情形。揆諸上開說
    明，再審原告主張原確定判決任意比附援引道路交通安全規
    則第93條第2項規定，適用法規顯有錯誤，並對適（引）用
    法規之闡釋不明云云，容有未洽，並不可取。
五、次按民事訴訟法第496條第1項第2款所謂「判決理由與主文
    顯有矛盾」，係指判決依據當事人主張之事實，認定其請求
    或對造抗辯為有理由或無理由，而於主文為相反之諭示，且
    其矛盾為顯然者而言（最高法院80 年台再字第130號判例意
    旨參照）。經查，原審以彭志斌駕駛救護車行經臺北市○○
    區○○路與立德路交岔路口時已開啟警示燈及警鳴器，不受
    該路口號誌指示之限制，認定彭志斌擁有優先路權，對於本
    件事故之發生並無注意義務之違反，進而駁斥再審原告之請
    求，其理由之論述與主文之諭知，核無扞格之處，再審原告
    主張其之行向號誌為綠燈，依法應有優先路權，原確定判決
    未指明彭志斌闖紅燈，即以彭志斌駕駛救護車之理由，瞬間
    將其優先路權轉換為彭志斌擁有優先路權，其理由與主文顯
    然矛盾云云，於法亦有未合，並不可取。
六、再按民事訴訟法第436條之7及第497條所謂就足影響於判決
    之重要證物漏未斟酌，係指足以影響判決基礎之重要證物，
    雖在前訴訟程序業已提出，然未經確定判決加以斟酌，或忽
    視當事人聲明之證據而不予調查，或依聲請或依職權調查之
    證據未為判斷，且以該證物足以動搖原確定判決基礎者為限
    。若於判決理由項下說明無調查之必要，若縱經斟酌亦不足
    影響，判決基礎之意見，即與漏未斟酌有間，不得據為本條
    所定之再審事由。經查：
  (一)再審原告雖主張依領血單上關於備血量之記載（見97年北國
    簡字第9號卷第26頁），再審被告血庫所庫存之血小板濃厚
    液應足以支應罹患敗血病患蕭文漢所需，顯見彭志斌係以救
    護車執行一般運送血液任務云云。惟敗血症是一種迅速惡化
    、威脅生命的感染，其造成的原因主要是身體某些部位的感
    染，像是肺部、泌尿道、腹部、骨骼肌肉和中樞神經系統。
    因體內被病菌大量侵入繁殖並且產生毒素，使人體各器官功
    能損害，嚴重者造成各器官衰竭、休克和死亡，已經原確定
    判決闡述綦詳（見原確定判決第3頁第五、(一)1.），可知病
    患蕭文漢病況發展之不確定性及高危險性，需血數量若干，
    恐難遽斷，自難單憑領血單上有「備血量36」之記載，即為
    庫存血液數量足敷需求之認定。至被上訴人是否依領血流程
    所示「緊急用血時可向鄰近有庫存血液之醫院洽調」（見上
    開卷第75頁），乃再審被告所屬醫師權衡病患蕭文漢病症及
    需求而為領血單位之判斷，非得逕以再審被告未向鄰近醫院
    洽調血小板濃厚液，即謂彭志斌係執行一般運送血液任務。
    因此，縱加以斟酌領血單關於備血量，及再審被告是否逕向
    鄰近醫院洽調血小板濃厚液，亦不足以動搖原確定判決就彭
    志斌係執行緊急任務之認定。
  (二)再審原告又稱原確定判決認臺北捐血中心醫院領血總表其上
    傳真時間「95/05/26 18：37」係臺北捐血中心備血後回傳
    答覆被上訴人之時間，為何彭志斌已然簽收，顯見運輸申請
    單上之時間不實云云，惟臺北捐血中心接受醫院訂單後，洗
    滌紅血球及減除白血球之紅血球濃厚液體需於訂血後2小時
    方可領取而白血球濃厚液則於接受醫院訂單後之隔日14：00
    以後才能領取，餘之各類血品均可於訂血後30分鐘前來領取
    ，有該中心函文可稽（見上開卷第74頁），可知臺北捐血中
    心於接受再審被告傳真之領血總表後，尚須30分鐘之作業時
    間。以再審被告於95年5月26日17時59分開立領血單而言，
    縱使即刻傳真，不僅臺北捐血中心需要30分鐘之作業時間，
    彭志斌亦需提出派車申請，更需加計在途期間，於95年5月
    26日18時37分向臺北捐血中心領得申請之血小板濃厚液，衡
    情顯非可能。因此，縱使領血總表上「95/05/26 18：37 」
    非臺北捐血中心備血後回傳答覆再審被告之時間，亦難認原
    確定判決關於彭志斌於95年5月26日18時50分及18時55分尚
    在被上訴人醫療處所之認定為不當。故縱經斟酌領血總表上
    傳真時間之記載，亦不影響原確定判決基礎之意見，自與漏
    未斟酌證物之規定有間。
  (三)派車單上接受申請時間記載為「95年5月26日0800時」（見
    見上開卷第59頁），且車輛報到時間在勤務區隊長及副院長
    核示之前，固然屬實。但再審原告所稱之車輛報到日期5月
    26日1845時（18原為10）部分，缺乏證據相左，已難遽採。
    又前往臺北捐血中心領取血液，既有前所述之領血單（見上
    開卷第26頁），再審被告勤務區隊長及副院長並無不予准許
    之理，彭志斌於主管核准前即先行備車，自無違情理之常。
    故縱加以斟酌派車單上接受申請時間、主管核准時間及實際
    備車時間暨彭志斌是否於派車單上簽名等等，亦難推翻彭志
    斌申請派車及執行領血緊急任務之認定。
  (四)再者，駕駛已開啟警示燈及警鳴器之救護車行經臺北市○○
    區○○路與立德路路口，彭志斌業依道路交通安全規則第93
    條第2項規定取得優先路權，既如前述，則縱使斟酌再審原
    告上開主張之證物，仍無法動搖原確定判決所為認定，依上
    開說明，本件自無原確定判決之重要證物漏未斟酌之情事。
    再審原告據以提起再審之訴，亦屬無理而不應採取。
七、綜上所述，本件再審之訴，顯無再審理由，本院爰不經言詞
    辯論，逕予判決駁回。
八、本件事證已臻明確，再審原告其餘主張，均與判決結果不生
    影響，不再一一論述，附此敘明。
九、據上論結，本件再審之訴為顯無理由，依民事訴訟法第502
    條第2項、第85條第2項，判決如主文。
中    華    民    國    98    年    11    月    10    日
              民事第六庭  審判長法  官  朱漢寶
                                法  官  蔡和憲
                                法  官  許純芳
以上正本係照原本作成
本判決不得上訴
中    華    民    國    98    年    11    月    10    日
                                書記官  陳怡君

司法院資訊處製作；財團法人民間司法改革基金會備份。
